【裁判字號】    99,易,1427
【裁判日期】    990906
【裁判案由】    妨害自由
【裁判全文】
臺灣板橋地方法院刑事判決              99年度易字第1427號
公  訴  人  臺灣板橋地方法院檢察署檢察官
被      告  乙○○
上列被告因妨害自由案件，經檢察官提起公訴（99年度偵字第71
85號），本院判決如下：
    主    文
乙○○以加害身體之事，恐嚇他人致生危害於安全，累犯，處有
期徒刑肆月，如易科罰金，以新臺幣壹仟元折算壹日。
    事    實
一、乙○○前於民國91年間因妨害風化案件，經本院以91年度訴
    字第1222號判處有期徒刑1 年2 月，上訴後復先後經臺灣高
    等法院以92年度上訴字第464 號、最高法院以94年度台上字
    第6553號判決駁回上訴確定。又於95年間因偽造文書案件，
    經臺灣宜蘭地方法院以95年度訴字第110 號判處有期徒刑1
    年6 月確定，復經同院以96年度聲字第96號裁定就上開2 罪
    定應執行刑為有期徒刑2 年6 月，及以96年度聲減字第195
    號裁定分別減刑後定應執行刑為有期徒刑1 年3 月，96年9
    月4 日縮刑期滿執行完畢。
二、簡勝凱與王瑛蕙為同居關係，緣王瑛蕙與其前夫甲○○就所
    生子女之監護權歸屬有爭執，乙○○為替王瑛蕙爭取對子女
    之監護權益，竟基於恐嚇危害安全之故意，於98年8 月21日
    23時26分許，以0000000000門號手機撥打電話至甲○○母親
    丙○○○住處之00-00000000 號家用電話，對丙○○○恫嚇
    稱：最好叫你兒子（即甲○○）出來處理事情，不然他的手
    腳之前斷過，這次會讓他斷的更厲害等語，致丙○○○心生
    畏懼，旋又於同日23時34分許再以同一門號打電話至丙○○○前揭室內電話，對丙○○○稱：叫你兒子出來處理事情等
    語（惟未再有恐嚇言語）。嗣丙○○○立即撥打電話給甲○○告知上情，致甲○○亦因而心生畏懼，乃於蒐集相關事證
    後，在98年11月30日具狀向臺灣板橋地方法院檢察署檢察官
    對簡勝凱提出告訴，因而查悉上情。
三、案經甲○○訴由臺灣板橋地方法院檢察署檢察官偵查起訴。
    理  由
一、訊據被告固不否認有於前揭時間先後撥打2 次電話給丙○○○之事實，核與00-00000000 號電話於98年8 月21日之通聯
    紀錄相符（見他字卷第14頁用戶受信通信紀錄報表），惟略
    辯稱：伊並未於電話中對丙○○○說過「最好叫你兒子（即
    甲○○）出來處理事情，不然他的手腳之前斷過，這次會讓
    他斷的更厲害」等語，也沒有提到是為了伊同居人小孩子的
    事情，伊與丙○○○大約談了半個小時，中間甲○○有打電
    話過來，伊還用擴音給丙○○○聽，她才知道伊打電話的目
    的是為了小孩子的扶養問題云云（本院卷第17頁），惟查被
    告確有於前揭2 通電話中對丙○○○恫稱：最好叫你兒子（
    即甲○○）出來處理事情，不然他的手腳之前斷過，這次會
    讓他斷的更厲害等語，業據丙○○○於偵訊及本院審理時具
    結證述明確，參以被告與丙○○○原本並不相識，亦無任何
    仇怨，應無甘冒偽證嚴厲罪責之風險，刻意為不利被告證詞
    之理，其既已具結擔保所言屬實，所言當具相當之可信性。
    次查被告於本院審理時先稱：伊當日與丙○○○大約談了半
    個小時，伊僅打1 次電話云云（本院卷第17頁），惟經本院
    提示前揭室內電話之用戶受信通信紀錄報表後，始改稱：這
    個紀錄對，我只記得總時間大約是10到15分鐘等語（本院卷
    第17頁反面），復稱：第1 通電話說兩分多鐘後收訊不好斷
    掉，我就打第2 通電話，這時甲○○打電話過來，伊就用擴
    音放出來等語（本院卷第30頁反面、第31頁），亦即被告亦
    不否認其於打第1 通電話給丙○○○時，並未表明其打電話
    之用意係為了王瑛蕙小孩監護權之事，此核與證人丙○○○
    於本院審理時具結證稱：我接到一個不認識的人的電話，他
    說你兒子在外面有一件大事情，你是否知道，我說不可能，
    我兒子都很聽話，只有他跟他太太訴訟的事情，後來他說你
    兒子在外面有一件大事情，又說你兒子腳是否有斷過，我沒
    有回應，再說你兒子手是否也有斷過，最好叫你兒子好好出
    來商量，否則會讓他斷手斷腳，之後他就掛我電話。過沒幾
    分鐘，同一人又打電話過來，最後還是說叫我兒子出來跟他
    商量，但只有這樣而已；那個人確實有說過最好叫你兒子出
    來處理事情，否則他的手腳之前斷過，這次要讓他對的更厲
    害的話，這是第1 通電話的時候說的等語（本院卷第29頁反
    面）相符，足證證人丙○○○所言並無明顯跨飾之情形。至
    於被告雖堅稱：伊於撥打第2 通電話給丙○○○時，適甲○○打電話給伊，伊有用擴音放出來云云，但證人丙○○○則
    堅決否認有在前揭2 通電話中聽到甲○○來電的擴音電話，
    況依據前揭說明，可知被告在甲○○來電前，即已於第1 通
    電話中對丙○○○為前揭恐嚇言語，縱其確有將甲○○之來
    電以擴音方式放出來，仍無解於其恐嚇行為之成立，而無從
    為被告有利之認定。綜上，本案事證明確，被告犯行堪以認
    定。
二、按恐嚇罪之判斷重點，實係在於是否使人心生畏懼，致危害
    安全，且立法上亦未表明所加害之事，限於受恐嚇者本人之
    生命、身體、自由、財產。再基於父母保護子女之立場，縱
    父母未將子女受恐嚇之事轉告子女，但已足使父母本身承受
    嚴重精神壓力及安全威脅，亦應該當恐嚇危害安全罪之構成
    要件。本案被告對丙○○○所為前揭恐嚇言語，雖並非對其
    本人所為惡害之告知，但依前揭說明，只要足以使丙○○○
    心生畏懼，即已成罪，其後，丙○○○再依被告所言將該等
    恐嚇言語轉知告訴人甲○○，則屬間接之惡害告知，仍然成
    立犯罪，是核被告所為，係犯刑法第305 條之恐嚇危害安全
    罪。次查被告有前揭犯罪事實第一段所載犯罪科刑及執行之
    前案紀錄乙節，有其臺灣高等法院被告前案紀錄表在卷可查
    ，其於前案有期徒刑執行完畢後5 年內，再故意犯本案有期
    徒刑以上之罪，屬累犯，應依法加重其刑。爰審酌被告犯罪
    之動機及目的、智識程度、與被害人間之關係、犯罪所生危
    害程度，及犯後態度等一切情狀，量處如主文所示之刑，並
    諭知如易科罰金之折算標準。
三、按除簡式審判程序、簡易程序及第376 條第1 款（即最重本
    刑為3 年以下有期徒刑、拘役或專科罰金之罪）、第2 款（
    即刑法第320 條、第321 條之竊盜罪）所列之罪之案件外，
    第一審應行合議審判，刑事訴訟法第284 條之1 。本案被告
    被訴刑法第305 條之恐嚇危害安全罪，屬前揭刑事訴訟法第
    376條第1 款之罪，得由法官獨任審判，附此敘明。
據上論斷，應依刑事訴訟法第284 條之1 、第299 條第1 項前段
，刑法第305 條、第47條第1 項、第41條第1 項前段，刑法施行
法第1 條之1 第1 項、第2 項前段，判決如主文。
本案經檢察官林慈雁到庭執行職務。
中    華    民    國    99    年    9     月    6     日
                  刑事第十三庭  法  官  楊明佳
以上正本證明與原本無異。
如不服本判決應於收受送達後10日向本院提出上訴書狀，並應敘
述具體理由；其未敘述上訴理由者，應於上訴期間屆滿後20日內
向本院補提理由書（均須按他造當事人之人數附繕本）「切勿逕
送上級法院」。
                                書記官  林金良
中    華    民    國    99    年    9     月    6     日
附錄本案論罪科刑法條全文
刑法第305條
以加害生命、身體、自由、名譽、財產之事，恐嚇他人致生危害
於安全者，處2 年以下有期徒刑、拘役或3 百元以下罰金。

司法院資訊處製作；財團法人民間司法改革基金會備份。
